【裁判字號】    92,勞訴,53
【裁判日期】    921211
【裁判案由】    給付資遣費等
【裁判全文】
臺灣板橋地方法院民事判決  九十二年度勞訴字第五三號
    原      告  甲○○
                乙○○
    共      同
    訴訟代理人  王建中  律師
    被      告  磐英科技股份有限公司
                        設臺北.
    法定代理人  丙○○  住同右.
    訴訟代理人  陳純仁  律師
                林新傑  律師
右當事人間請求給付資遣費等事件，於民國九十二年十一月二十七日言詞辯論終結，
本院判決如左：
    主      文
被告應給付原告甲○○新臺幣陸拾捌萬肆仟柒佰陸拾元、原告乙○○新臺幣壹佰肆拾
參萬貳仟玖佰陸拾柒元，及均自民國九十二年七月二十六日起至清償日止，按週年利
率百分之五計算之利息。
原告其餘之訴駁回。
訴訟費用由被告負擔百分之八十八，原告甲○○負擔百分之四，餘由原告乙○○負擔
。
本判決第一項於原告甲○○、乙○○分別以新臺幣貳拾貳萬捌仟元、肆拾柒萬捌仟元
供擔保後，得假執行。但被告分別以新臺幣陸拾捌萬肆仟柒佰陸拾元、壹佰肆拾參萬
貳仟玖佰陸拾柒元為原告甲○○、乙○○預供擔保後，得免為假執行。
原告其餘假執行之聲請駁回。
    事      實
甲、原告方面：
壹、聲明：
一、被告應給付原告甲○○新臺幣（下同）六十八萬四千七百六十元，及自起訴狀繕
    本送達被告翌日起至清償日止，按週年利率百分之五計算之利息，暨八千五百八
    十九股之被告公司股票。
二、被告應給付原告乙○○一百四十三萬二千九百六十七元，及自起訴狀繕本送達被
    告翌日起至清償日止，按週年利率百分之五計算之利息，暨二萬五千七百六十七
    股之被告公司股票。
三、願供擔保請准宣告假執行。
貳、陳述：
一、原告甲○○及洪清泉均於民國九十年三月十九日起分別擔任被告公司產業處研發
    經理及副總經理職務，被告公司於九十年一月十九日所發與原告甲○○之聘書（
    下稱甲○○聘書）及原告乙○○之聘書（下稱乙○○聘書）第一條分別載明原告
    甲○○及乙○○之年薪分別為一百八十萬元及三百萬元，是以原告甲○○及乙○
    ○之月薪應分別係十五萬元（一百八十萬除以十二個月）及二十五萬元（三百萬
    元除以十二個月），然被告公司因囿於「經理級」及「副總經理級」每月薪資上
    限分別為十萬元及十四萬六千六百元之薪資制度，故每月只先分別發給原告甲○
    ○及乙○○十萬元及十四萬六千元，於年終即所謂第十三個月再給付另二個月之
    月薪及分別係四十萬元、九十五萬六千元之年終津貼。而原告九十年之工作日數
    均係二百八十八天（自九十年三月十九日起至九十年十二月三十一日止），被告
    公司於九十一年二月即農曆九十年年終分別給付原告甲○○及乙○○計四十七萬
    三千四百二十五元（288x(100,000x2+400,000) /365=473,425）及九十八萬四千
    七百二十三元（288x( 146,000x2+956,000)/365=984,723），被告公司完全依照
    前揭聘書之約定分別給付原告甲○○及乙○○九十年應得之薪資，雙方就此原無
    任何爭議。
二、詎原告均於九十一年十二月五日，收到被告公司所發之終止勞動契約資遣通知，
    且資遣費等之計算違反該聘書之約定，然為顧及被告公司利益，原告均與被告公
    司立下協議書先接受資遣安排，並約定雙方就資遣費等糾紛另提請相關機關仲裁
    ，孰料被告公司竟違背上開協議書之約定，不同意參與原告聲請之仲裁程序，為
    此，原告被迫起訴請求被告公司依約給付：
（一）薪資：原告甲○○及乙○○九十一年之工作日數均為三百三十九天（均自九十
      一年一月一日起至九十一年十二月五日資遣止），故被告公司應分別給付原告
      甲○○及乙○○九十一年薪資五十五萬七千二百六十元（339x(100,000x2+400
      ,000)/365=557,260 ）及一百一十五萬九千一百零一元（339x(146,000x2+956
      ,000)/365=1,159,101 ）。
（二）股票：原告均非主動終止勞動契約，且九十年及九十一年之工作日數分別為二
      百八十八天及三百三十九天，依該聘書第參條之約定，被告公司應依原告任職
      期間比例分別給付原告甲○○及乙○○被告公司股票八千五百八十九股（10,0
      00x(288+339)/(365x2)＝8,589 ）及二萬五千七百六十七股（30,000x(288+33
      9)/(365x2)＝25,767）。
（三）資遣費、未休特別休假工資及預告期間工資之差額：計算資遣費、未休特別休
      假工資及預告期間工資，應分別以原告甲○○及乙○○之月薪十五萬元及二十
      五萬元為基礎，被告公司竟以十萬元及十四萬六千元為計算基礎，兩者之差額
      分別為五萬元及十萬四千元，故被告公司應分別補發原告甲○○及乙○○二十
      一個工作月之資遣費八萬七千五百元（21/12x50,000=87,500 ）及十八萬二千
      元（21/12x104,000=182,000 ）、四天及六天半未休特別休假工資六千六百六
      十七元（4/30x50,000=6,667 ）及二萬二千五百三十三元（6.5/30x104,000=2
      2,533 ）、二十天預告期間工資三萬三千三百三十三元（20/30x50,000=33,33
      3）及六萬九千三百三十三元（20/30x104,000=69,333 ）。
（四）綜上所陳，爰依僱傭契約之法律關係，訴請被告公司分別給付原告甲○○及乙
      ○○六十八萬四千七百六十元 (薪資五十五萬七千二百六十元、資遣費八萬七
      千五百元、未休特別休假工資六千六百六十七元、預告期間工資三萬三千三百
      三十三元) 及一百四十三萬二千九百六十七元（薪資一百一十五萬九千一百零
      一元、資遣費十八萬二千元、未休特別休假工資二萬二千五百三十三元、預告
      期間工資六萬九千三百三十三元），及均自起訴狀繕本送達被告翌日起至清償
      日止，按週年利率百分之五計算之利息，暨被告公司股票八千五百八十九股及
      二萬五千七百六十七股。
三、對被告抗辯之陳述：
（一）該聘書第貳條約定：「薪資為年薪新台幣．．．元整」等語，雙方既約定以「
      年薪」作為全年工資總額，且為經常性給付及原告應得之勞務對價，則工資之
      計算，不因被告公司於年終即所謂第十三個月，始就未給付之部分薪資一次給
      付與原告而有所有不同。同理，月平均工資之計算，應分別以原告甲○○及乙
      ○○之年薪一百八十萬及三百萬為基礎，算出資遣前六個月之工資總額再除以
      六，分別為十五萬元及二十五萬元，並以之計算資遣費、未休特別休假工資及
      預告期間工資，方符行政院勞工委員會八十三年四月九日臺勞動二字第二五五
      六四號函文所示之意旨。況且，該聘書第肆條已就「年終獎金」另約定為：「
      年終紅利依公司相關辦法發放」，是該聘書第貳條約定之二個月薪資及年終津
      貼部分，非被告辯稱之「年終獎金」甚明。
（二）被告公司以原告服務滿二年作為無償給付股票之「停止條件」，在此條件將成
      就之際，被告公司為免依約給付原告股票之不利益產生，遂藉故片面終止僱傭
      關係，致原告服務屆滿二年之停止條件不成就，應依民法第一百零一條第一項
      之規定，視為前開停止條件已成就，被告公司須無償給付原告股票，或依同法
      第一百條之規定，認被告公司片面終止僱傭關係之行為，係損害原告因條件成
      就所應得之利益，應負損害賠償之責。
參、證據：提出聘書、薪資單、第十三個月薪資單、資遣通知、協議書、資遣費計算
    表等影本各二件及薪資表、仲裁聲請同意書等影本各一件為證。
乙、被告方面：
壹、聲明：
一、原告之訴及假執行之聲請均駁回。
二、如受不利判決，願供擔保請准宣告免為假執行。
貳、陳述：
一、被告公司於九十一年（被告公司答辯（一）狀誤載為九十二年）二月，依原告九
    十年在職時間比例給付二個月月薪及年終津貼，係於隔年發放，是否為勞工勞動
    之對價，已非無疑，且僅一年發放一次，顯非經常性給與，該部分給付係屬具勉
    勵性、恩惠性之年終獎金，依勞動基準法（下稱勞基法）第二條第三款及同法施
    行細則第十條之規定，不計入工資。又被告公司年終獎金係於農曆年前發放並以
    在職員工為對象，而原告已遭被告合法終止勞動契約，即無請領年終獎金之權利
    ，且被告兩年來皆處於虧損狀態，亦無盈餘可分派年終獎金，原告請求給付九十
    一年之二個月月薪及年終津貼，顯無理由。再該聘書第肆條雖約定：「年終紅利
    依公司相關辦法發放」，惟被告公司之薪資管理辦法只有發放年終獎金之規定，
    並無年終紅利之發放規定，故年終獎金與年終紅利不同，不可混為一談。
二、原告甲○○及乙○○於被告公司任職期間，月薪分別為十萬元及十四萬六千元，
    故月平均工資之計算，應以其離職前六個月實際領受之工資總額除以六亦分別為
    十萬元及十四萬六千元，被告公司以之計算資遣費、未休特別休假工資及預告期
    間工資，係依行政院勞工委員會八十三年四月九日臺勞動二字第二五五六四號函
    之意旨，並無違誤。
三、依該聘書第參條之約定，原告須在被告公司服務滿二年或一年半後，始可免費請
    求給付被告司股票或取得認股權，兩種權利且擇一行使。原告任職被告公司時間
    含畸零月份共計二十一個月，尚未達兩年，自不符請求給付股票之要件。而被告
    公司係因原告績效欠佳，不符被告公司之營運需求，方決定予以資遣，非為逃避
    給付股票義務。
    理      由
一、本件原告主張：原告甲○○及乙○○均於九十年三月十九日起分別擔任被告公司
    產業處研發經理及副總經理職務，被告公司所發與原告之聘書第一條分別約定原
    告甲○○及乙○○之年薪分別為一百八十萬元及三百萬元，是以其月薪應分別係
    十五萬元及二十五萬元，然被告公司因囿於薪資制度之限制，故每月只先分別發
    給原告甲○○及乙○○薪資十萬元及十四萬六千元，於年終即所謂第十三個月再
    給付另二個月薪資及分別為四十萬元、九十五萬六千元之年終津貼。而原告均於
    九十一年十二月五日，收到被告公司所發之終止勞動契約資遣通知，然被告公司
    並未依約給付照原告工作日數比例計算之二個月月薪、年終津貼及股票，且強將
    十萬元及十四萬六千元分別認作係原告甲○○及乙○○之月平均工資，並以之計
    算原告之資遣費、未休特別休假工資及預告期間工資。爰依僱傭契約之法律關係
    ，訴請被告公司分別給付原告甲○○及乙○○六十八萬四千七百六十元（薪資五
    十五萬七千二百六十元、資遣費八萬七千五百元、未休特別休假工資六千六百六
    十七元、預告期間工資三萬三千三百三十三元）及一百四十三萬二千九百六十七
    元（薪資一百一十五萬九千一百零一元、資遣費十八萬二千元、未休特別休假工
    資二萬二千五百三十三元、預告期間工資六萬九千三百三十三元），及均自起訴
    狀繕本送達被告翌日起至清償日止，按週年利率百分之五計算之利息，暨被告公
    司股票八千五百八十九股及二萬五千七百六十七股等情。
二、被告則以：二個月月薪及年終津貼係屬具勉勵性、恩惠性之年終獎金，依勞基法
    第二條第三款及同法施行細則第十條之規定，不計入工資；且被告公司年終獎金
    係於農曆年前發放並以在職員工為對象，而原告已遭被告合法終止勞動契約，即
    無請領年終獎金之權利，又被告兩年來皆處於虧損狀態，亦無盈餘可分派年終獎
    金，原告請求給付九十一年之二個月月薪及年終津貼，顯無理由。再原告甲○○
    及乙○○於被告公司任職期間，月薪分別為十萬元及十四萬六千元，被告公司以
    之計算資遣費、未休特別休假工資及預告期間工資，並無違誤。此外，原告任職
    被告公司時間含畸零月份共計二十一個月，未達兩年，依該聘書第參條之約定，
    不符請求給付股票之要件。而被告公司係因原告績效欠佳，不符被告公司之營運
    需求，方決定予以資遣，非為逃避給付股票義務等語置辯。
三、原告甲○○及乙○○主張其等於被告公司九十一年工作日數均為三百三十九天，
    皆任職被告公司含畸零月共計二十一個月，未休特別休假分別係四天及六天半，
    預告期間均係二十天，業已分別受領以每月工資十萬元及十四萬六千元為基礎計
    算之資遣費十七萬五千元及二十五萬五千五百元、未休特別休假工資一萬三千三
    百三十三元及三萬一千六百三十三元、預告期間工資六萬六千六百六十七元及九
    萬七千三百三十三元之事實，業據提出資遣費計算表影本二紙為證，且為被告所
    不爭執，堪信為真實。
四、薪資、資遣費、未休特別休假工資及預告期間工資部分：
（一）薪資部分：
      查甲○○聘書及乙○○聘書第貳條分別約定：「薪資為年薪新台幣壹佰捌拾萬
      元整，按下列方式給予：1、NT＄10萬元/月×14月＝NT＄140萬元。2、年終津
      貼為NT＄40萬元等值之盤英（即被告公司）股票。」；「薪資為年薪新台幣參
      佰萬元整，按下列方式給予：1、T＄14.6萬元/月×14月＝NT＄204.4萬元。2
      、年終津貼為NT＄95.6萬元等值之盤英股票。」等語，有原告提出之聘書影本
      二紙可資為憑。依此約定，原告甲○○及乙○○之薪資分別為年薪一百八十萬
      元及三百萬元，薪資係就年薪總額為約定，且該年薪總額均係固定金額，不具
      射悻性，復未約定該二個月薪資及年終津貼之給付時點，是年薪總額一百八十
      萬元及三百萬元，應係原告甲○○及乙○○一年之工資總額，該二個月薪資及
      年終津貼均係工資之一部。再被告公司業自認其薪資管理辦法有發放年終獎金
      之規定，其雖抗辯該聘書第肆條之「年終紅利」與「年終獎金」並不相同云云
      ，惟不論「年終紅利」是否係指「年終獎金」，被告公司之「年終獎金」均應
      依其規定另行發放，益徵該年薪總額一百八十萬元及三百萬元，係屬工資。又
      被告公司抗辯原告甲○○及乙○○離職前六個月，每月雖僅實際領受十萬元及
      十四萬六千元，為兩造所不爭執，固堪信為真實，惟該二個月薪資及年終津貼
      均屬工資之一部，已如上述，被告公司雖於農曆年終始為給付，惟不影響該給
      付係屬工資之本質，是認定月平均工資時，自應將之列入工資總額內計算，否
      則，被告公司將可籍由操縱薪資給付之時點，而左右工資數額之多寡，其不平
      之處甚明。是以，原告甲○○及乙○○之月平均工資應分別為十五萬元 (一百
      八十萬元除以十二)及二十五萬元 (三百萬元除以十二)，其九十一年工作日數
      均為三百三十九天，已如前述，從而，原告甲○○及乙○○得請求被告公司分
      別給付九十一年薪資差額五十五萬七千二百六十元（339x(100,000x2＋400,00
      0)/365＝557,260 ）及一百一十五萬九千一百零一元（339x(146,000x2＋956,
      000)/365＝1,159,101 ）。至被告辯稱該二個月薪資及年終津貼係屬具勉勵性
      、恩惠性之年終獎金云云，則無可採。
（二）資遣費、未休特別休假工資及預告期間工資部分：
      按雇主依勞基法第十六條終止勞動契約者，在同一雇主之事業單位繼續工作，
      每滿一年發給相當於一個月平均工資之資遣費，未滿一年者，以比例計給之，
      未滿一個月者以一個月計；雇主未依勞基法第十六條第一項規定期間預告而終
      止契約者，應給付預告期間之工資；特別休假因年度終結或終止契約而未休者
      ，其應休未休之日數，雇主應發給工資，勞基法第十七條、第十六條第三項及
      勞基法施行細則第二十四條第三款分別定有明文。原告甲○○及乙○○之月平
      均工資分別係十五萬元及二十五萬元，亦如前述，依上開規定，被告公司應分
      別給付原告甲○○及乙○○二十一個工作月之資遣費二十六萬二千五百元（21
      /12x150,000=262,500 ）及四十三萬七千五百元（21/12x250,000=437,500 ）
      、四天及六天半未休特別休假工資二萬元（4/30x150,000=20,000 ）及五萬四
      千一百六十六元（6.5/30x250,000＝54,166）、二十天預告期間工資十萬元（
      20/30x150,000=100,000 ）及十六萬六千六百六十六元（20/30x250,000=166,
      666 ），而原告甲○○及乙○○業已分別領取以每月工資十萬元及十四萬六千
      元為基礎計算之資遣費十七萬五千元及二十五萬五千五百元、未休特別休假工
      資一萬三千三百三十三元及三萬一千六百三十三元、預告期間工資六萬六千六
      百六十七元及九萬七千三百三十三元，復如上述，從而，原告甲○○及乙○○
      尚得分別請求被告公司給付兩者之差額資遣費八萬七千五百元及十八萬二千元
      、未休特別休假工資六千六百六十七元及二萬二千五百三十三元、預告期間工
      資三萬三千三百三十三元及六萬九千三百三十三元。
（三）綜上所述，原告甲○○及乙○○得分別請求被告公司給付九十一年薪資五十五
      萬七千二百六十元及一百一十五萬九千一百零一元、資遣費八萬七千五百元及
      十八萬二千元、未休特別休假工資六千六百六十七元及二萬二千五百三十三元
      、預告期間工資三萬三千三百三十三元及六萬九千三百三十三元，合計為甲○
      ○六十八萬四千七百六十元、乙○○一百四十三萬二千九百六十七元。
五、股票部分：
    查依本件聘書第參條之約定，原告須任職被告公司滿二年或一年半，始得請求被
    告公司無償給付股票或取得股票認購權；原告均於九十年三月十九日到職，並於
    九十一年十二月六日離職之事實，有原告提出之聘書影本二紙可資為證，且為兩
    造所不爭執，堪信為真實。是原告任職被告公司含畸零月僅計二十一個月，未達
    二年，被告公司依約自無無償給付原告股票之義務。再被告公司以原告均因所任
    工作之專長與技能，未能符合該部門轉型後之期望為由，終止與原告間之勞動契
    約，有原告所提之資遣通知影本二紙在卷足憑，且被告公司於九十一年十二月六
    日終止上開勞動契約，距原告取得無償給付股票請求權之日，尚有三個多月，尚
    難認被告公司契約終止權之行使有何不當或損害原告所應得利益之處。原告主張
    被告公司為免給付股票之不利益產生，遂藉故終止僱傭關係，致原告服務滿二年
    之停止條件不成就，應依民法第一百零一條第一項之規定，視為前開停止條件已
    成就，或依同法第一百條之規定，被告公司應負損害賠償之責云云，為無可採。
六、從而，原告甲○○及乙○○本於僱傭契約之法律關係，分別請求被告公司給付六
    十八萬四千七百六十元及一百四十三萬二千九百六十七元，及均自起訴狀繕本送
    達被告翌日即九十二年七月二十六日起至清償日止，按週年利率百分之五計算之
    利息，洵屬正當，應予准許。至原告其餘之請求，則無理由，應予駁回。
七、本件兩造均陳明願供擔保分別聲請准、免假執行，就原告勝訴部分，經核均無不
    合，爰分別酌定相當擔保金額准許之；至原告敗訴部分，其假執行之聲請失所附
    麗，應予駁回。
八、本件事證已臻明確，兩造其餘攻、防方法及舉證，於判決結果均無影響，不再一
    一贅述，附此敘明。
據上論結，本件原告之訴為一部有無理由，一部無理由，依民事訴訟法第七十九條、
第八十五條第一項但書、第三百九十條第二項、第三百九十二條第二項，判決如主文
。
中      華      民      國    九十二    年     十二     月     十一     日
                                    臺灣板橋地方法院民事第二庭
~B法  官  連士綱
右為正本係照原本作成。
如對本判決上訴，須於判決送達後廿日內向本院提出上訴狀。
中      華      民      國    九十二    年     十二     月     十二     日
~B書記官  李宏明


司法院資訊處製作；財團法人民間司法改革基金會備份。
